【裁判字號】    97,附民,266
【裁判日期】    980826
【裁判案由】    殺人等
【裁判全文】
臺灣高雄地方法院刑事附帶民事訴訟判決
原      告  癸○○
            子○○○
被      告  甲○○
            戊○○
            乙○○
            壬○○
            丙○○
            丁○○
            己○○
            辛○○
            丑○○
上列被告因殺人案件（本院97年度重訴字第70號、98年度重訴字
第4 號），經原告提起附帶民事訴訟，請求損害賠償，本院判決
如下︰
    主  文
原告之訴及假執行之聲請均駁回。
    事實及理由
一、原告聲明：（一）被告等應連帶給付原告新臺幣（下同）6,
    568,147 元，及自起訴狀繕本送達之翌日起至清償日止，按
    週年利率百分之5 計算之利息。（二）被告等應連帶給付原
    告6,328,079 元，及自起訴狀繕本送達之翌日起至清償日止
    ，按週年利率百分之5 計算之利息。（三）原告等願供擔保
    請准宣告假執行。其陳述均詳如附件起訴狀影本事實及理由
    之記載。
二、被告未為任何聲明或陳述，亦未提出任何書狀。
三、又按犯罪而受損害之人，於刑事訴訟程序，得附帶提起民事
    訴訟，對於被告及依民法負損害賠償責任之人，請求回復其
    損害，刑事訴訟法第487 條第1 項固定有明文。但附帶民事
    訴訟之提起，必以刑事訴訟程序之存在為前提，至本條項所
    定附帶民事訴訟之被告，除刑事被告外，固兼及於依民法負
    損害賠償責任之人。惟附帶民事訴訟之原告所主張之共同加
    害人或依民法應負損害賠償責任之人，必以在刑事訴訟程序
    中經認定係共同侵權行為之人，或因刑事被告行為，無待於
    自己為任何行為，即當然負損害賠償責任之人，類如僱用人
    或法定代理人，始堪以之為刑事附帶民事訴訟事件之被告，
    否則對之提起附帶民事訴訟，即難謂為合法（最高法院87年
    度臺抗字第278 號、90年度臺抗字第549 號裁定意旨參照）
    。易言之，若原告主張之共同侵權行為人未經刑事訴訟提起
    公訴或自訴，且其又非因刑事被告行為，無待於自己為任何
    行為，即當然負損害賠償責任者，對之提起附帶民事訴訟，
    刑事法院即應以其為不合法，依同法第502 條第1 項規定，
    為駁回之判決。
四、按刑事訴訟諭知無罪，免訴或不受理之判決者，對於附帶民
    事訴訟部份應以判決駁回原告之訴，刑事訴訟法第503 條第
    1 項前段定有明文。
五、經查：
  (一)本件附帶民事訴訟所依附之刑事訴訟程序認定之犯罪事實，
    僅認定被告寅○○、壬○○、庚○○共同傷害被害人鄭明峰
    ，另被告寅○○與真實姓名、年籍不詳成年男子共同殺害被
    害人鄭明峰等犯罪事實，並未認定被告丑○○、辛○○有與
    被告寅○○共同犯刑法第271 條第1 項之殺人既遂罪，有本
    院98年8 月26日97年度重訴字第70號、98年度重訴字第4 號
    刑事判決在卷可稽，揆諸上開說明，本院刑事判決既未認定
    被告丑○○、辛○○係與同案被告寅○○共犯刑法第271 條
    第1 項殺人罪之共同侵權行為人，是本件原告對被告丑○○
    、辛○○提起本件附帶民事訴訟，難認為合法。
  (二)本件上列被告被訴殺人一案，業經本院於98年8 月26日以97
    年度重訴字第70號、98年度重訴字第4 號刑事判決諭知被告
    甲○○、壬○○、丁○○、己○○公訴不受理，被告戊○○
    、丙○○、乙○○無罪在案，揆諸首揭說明，原告對被告甲○○、壬○○、丁○○、己○○、戊○○、丙○○、乙○○
    提起附帶民事訴訟，即應予以駁回。
  (三)根據首揭說明，原告對上列被告所提附帶民事訴訟，自應駁
    回，又原告之訴既經駁回，其假執行之聲請即失所附麗，自
    應併與駁回。
六、又本件本院係以原告起訴不符合刑事附帶民事訴訟法定要件
    ，依法裁定駁回原告之訴，惟並不妨害原告提出民事訴訟之
    權利，原告如認因被告等之行為，侵害其2 人權利，而有向
    被告等請求損害賠償必要者，仍得自行審酌是否自行提起民
    事訴訟，併予說明。
據上論結，應依刑事訴訟法第502 條第1 項、第503 條第1 項前
段，判決如主文。
中    華    民    國    98    年    8     月    26    日
                  刑事第八庭審判長法  官  洪能超
                                  法  官  林建鼎
                                  法  官  陳思帆
以上正本證明與原本無異。
如不服本判決，應於收受送達後10日內向本院提出上訴書狀，並
應敘述具體理由；其未敘述上訴理由者，應於上訴期間屆滿後20
日內向本院補提理由書（均須按他造當事人之人數附繕本）「切
勿逕送上級法院」。
中    華    民    國    98    年    8     月    26    日
                                  書記官  李宗諺


司法院資訊處製作；財團法人民間司法改革基金會備份。
